【裁判字號】    99,上易,169
【裁判日期】    990518
【裁判案由】    妨害自由
【裁判全文】
臺灣高等法院臺中分院刑事判決         99年度上易字第169號
上  訴  人
即  被  告  乙○○
上列上訴人因妨害自由案件，不服臺灣苗栗地方法院98年度易字
第556號中華民國98年11月4日第一審判決（起訴案號：臺灣苗栗
地方法院檢察署98年度偵續一字第6號），提起上訴，本院判決
如下：
    主  文
上訴駁回。
    理  由
一、按依刑事訴訟法第350條、第361條、第362條、第367條規定
    ，不服地方法院之第一審判決而上訴者，須提出上訴書狀，
    並應敘述具體理由，為上訴必備之程式；其所提出之書狀未
    敘述上訴理由，或僅曾以言詞陳述上訴理由者，均應於上訴
    期間屆滿後20日內補提理由書於第一審法院。第一審法院經
    形式審查，認逾期未補提上訴理由者，應定期間先命補正；
    逾期未補正者，為上訴不合法律上之程式，應以裁定駁回。
    倘已提出上訴理由，但所提非屬具體理由者，或已上訴但未
    提上訴理由，經審判長定期間補正仍未補正者，則應由第二
    審法院以上訴不合法律上之程式，判決駁回。而所謂具體理
    由，必係依據卷內既有訴訟資料或提出新事證，指摘或表明
    第一審判決有何採證認事、用法或量刑等足以影響判決本旨
    之不當或違法，而構成應予撤銷之具體事由，始克當之（例
    如：依憑證據法則具體指出所採證據何以不具證據能力，或
    依憑卷證資料，明確指出所為證據證明力之判斷如何違背經
    驗、論理法則）；倘僅泛言原判決認定事實錯誤、違背法令
    、量刑失之過重或輕縱，而未依上揭意旨指出具體事由，或
    形式上雖已指出具體事由，然該事由縱使屬實，亦不足以認
    為原判決有何不當或違法者（例如：對不具有調查必要性之
    證據，法院未依聲請調查亦未說明理由，或援用證據不當，
    但除去該證據仍應為同一事實之認定），皆難謂係具體理由
    ，俾與第二審上訴制度旨在請求第二審法院撤銷、變更第一
    審不當或違法之判決，以實現個案救濟之立法目的相契合，
    並節制濫行上訴（最高法院97年度台上字第892號刑事判決
    意旨參照）。
二、本件上訴人即被告乙○○（下稱被告）於民國98年11月19日
    向原審法院提出聲明上訴狀，惟未記載上訴理由，至98年11
    月30日補提上訴理由狀，核其記載之上訴理由略為：被告乃
    因遭告訴人丙○○開車衝撞而在其引擎蓋上，此有腿傷可資
    證明，況攝影機皆有遠近攝影功能，何需趴在車上攝影之理
    ，被告若真有妨害告訴人之動機，只要將車停放在其車之前
    阻擋其離開就好，不須爬在他人車上限制其自由。且由告訴
    人丙○○之證詞可知其乃懼怕幽會之情遭發現，急欲離去，
    而開車衝撞被告，再以不實指控作為與其妻談判之籌碼，告
    訴人若覺被妨害自由為何不於第一時間報案。又告訴人甲○○與丙○○、吳小平及被告之證詞不符，可見其證詞實為陷
    被告於罪，且造橋派出所警員亦稱畫面過程並無不法。另被
    告曾二度經不起訴處分，亦請參酌，而撤銷原判決，更為適
    當之裁判等語。
三、本院查：
（一）被告因不服上開臺灣苗栗地方法院之第一審判決，而於前
      述時間具狀敘明理由向原審法院提起上訴，則依刑事訴訟
      法第361條第2項之規定、該條項立法修正理由及上揭最高
      法院判決意旨，被告倘已提出上訴理由，但所提非屬具體
      理由者，即應由第二審法院以上訴不合法律上之程式，以
      判決駁回之；且上訴理由之具體與否係屬第二審法院審查
      範圍，不在命補正之列（參見法院辦理刑事訴訟案件應行
      注意事項第162點）。
（二）原判決係依告訴人丙○○、甲○○與證人即共犯吳小平於
      原審具結之證詞、證人即警員彭漢威於偵查中之證詞，並
      參酌被告於偵查中所供述如何與吳小平跟蹤告訴人至趴在
      告訴人丙○○所駕駛車號6099-NA號自小客車引擎蓋前緣
      等過程，再參考卷附上開自小客車之車損照片、木棍照片
      、裕隆日產汽車估價單、警製現場圖暨路線圖，而認定當
      告訴人發現被告持攝影機在其車前拍攝車內情形時，業已
      受到驚嚇，不欲繼續為被告拍攝，惟因丙○○所駕6099-N
      A號自小客車停車處後方為懸崖，車旁復有其他車輛，只
      能往前行駛方得離開該處，丙○○乃輕踩油門緩慢前進，
      示意被告離開，但被告為阻其等離去，以便繼續拍攝車內
      情景，竟告知吳小平取出木棍1支阻止告訴人車輛離開，
      吳小平因見其夫丙○○與甲○○同車共遊，怒而單獨持木
      棍敲打該車擋風玻璃及車窗（所涉毀損部分，由檢察官另
      行聲請簡易判決處刑），致甲○○在車內大聲尖叫，嗣丙○○見情況緊急，便輕踩油門緩慢前行，但被告卻以膝蓋
      抵住前保險桿，並順勢趴在車輛引擎蓋上，一手持攝影機
      持續往車內拍攝，丙○○即低速駛至鄰近之苗栗縣警察局
      竹南分局造橋分駐所，被告則持續對車內攝影至該分駐所
      方離開引擎蓋等事實。並說明被告雖辯稱當時是丙○○開
      車向其衝撞，其無阻止告訴人等離開之意，且其小腿亦被
      撞傷云云；但被告自稱當時腳雖有傷，然未就醫，無法提
      出診斷證明書，則所辯即有可疑，且其固再提出照片顯示
      其左小腿有受傷之痕跡，然拍照之日期為98年2月25日，
      距案發時已逾1年6月以上，而未予有利之認定，及證人吳
      小平另稱其持木棍敲擊丙○○所駕駛車輛之目的，係不欲
      被告受到傷害云云，核亦係迴護被告之詞。再以被告聲請
      調閱其案發當日所拍攝之錄影帶，以證明其辯解為真部分
      ，因被告陳稱錄影帶現於吳小平處，吳小平則稱把錄影帶
      丟了，而無證據顯示上述錄影帶仍存在，自屬不能調查；
      惟證人彭漢威證述看過該錄影帶，內容為被朝車內拍攝，
      因光線模糊，看不出是什麼，車內人影也看不出來等畫面
      ，故不能證明丙○○有駕車衝撞被告乙○○之舉，而認被
      告此節辯解，亦不足採。遂適用刑法第28條、第304條第1
      項、第47條第1項、第41條第1項前段、第38條第1項第2款
      ，刑法施行法第1條之1第1項、第2項前段等規定，審酌被
      告為徵信業者，受吳小平之託，調查、跟監、蒐證其夫涉
      嫌外遇事證，竟與吳小平共犯強制罪，實不足取，及斟酌
      其犯罪之動機、目的、手段、造成損害、犯後態度、迄今
      尚未賠償告訴人等一切情狀，量處有期徒刑6月，如易科
      罰金，以新臺幣1000元折算1日，及將扣案被告所有供本
      件犯罪使用之木棍1支宣告沒收。核其採證認事、用法及
      量刑，並未違反經驗法則、論理法則或證據法則，亦無其
      他違誤或不當。
（三）而觀被告前揭上訴意旨，除未本於案內具體之卷證資料，
      或提出其他新事證，以指摘或表明第一審判決有何採證認
      事、用法或量刑等足以影響判決本旨之不當或違法，而可
      構成應予撤銷之具體事由外；所稱其係遭告訴人丙○○駕
      車衝撞，並無限制告訴人自由之部分，業為原審於上開判
      決中詳細引據說明為何認定被告共犯強制罪，及其上開辯
      解何以不予採信等理由，洵無不合；又所稱告訴人丙○○
      乃懼怕幽會之情遭發現，急欲離去，方開車衝撞被告，再
      以不實指控作為與其妻談判之籌碼云云，則顯係其個人主
      觀臆測之意見，況亦與前揭卷證資料所示情節不符；此外
      ，其餘所指告訴人與證人間所言不符，告訴人甲○○之證
      詞僅為陷被告於罪云云，則顯為其徒憑己見漫事指摘而已
      ；另其於偵查階段縱曾受不起訴處分，但該不起訴處分既
      非妥當，而經發回續行偵查，自無拘束法院認事用法之效
      力，不足以動搖原判決之結果。故被告上訴意旨所言各節
      ，容非前開說明所闡釋之具體理由，所提起之上訴，顯不
      合法。
四、綜上所述，被告之上訴理由既非前開說明所謂之具體理由，
    則揆諸前揭最高法院判決之意旨，及依「程序優先於實體」
    之刑事訴訟法原則，本件上訴即不合法定上訴程式，而應予
    駁回，並不經言詞辯論為之。
據上論斷，應依刑事訴訟法第367條前段、第372條，判決如主文
。
中    華    民    國    99    年    5     月    18    日
            刑事第九庭  審判長法  官  江  德  千
                              法  官  許  旭  聖
                              法  官  莊  深  淵
以上正本證明與原本無異。
不得上訴。
                              書記官  陳  振  海
中    華    民    國    99    年    5     月    18    日

司法院資訊處製作；財團法人民間司法改革基金會備份。
